臺灣臺南地方法院刑事判決
110年度金訴字第412號
公  訴  人  臺灣臺南地方檢察署檢察官
被      告  葉人瑋


上列被告因詐欺等案件，經檢察官提起公訴（110年度偵字第170
40、17223號），被告於本院準備程序進行中，就被訴事實為有
罪之陳述，本院裁定進行簡式審判程序，判決如下：
    主  文
葉人瑋犯三人以上共同詐欺取財罪，共參罪，就附表編號1部分
，處有期徒刑壹年陸月；附表編號2部分，處有期待刑壹年肆月
；附表編號3部分，處有期徒刑壹年肆月；應執行有期徒刑壹年
拾月。
    事實及理由
一、葉人瑋於民國110年6月底加入暱稱為「歹郎」、「牛魔王」
    及真實姓名年籍不詳之成年成員組成之三人以上，具有持續
    性、牟利性與結構性之犯罪組織。共同基於意圖為自己不法
    所有及洗錢之犯意，於該詐欺集團中擔任收簿手及取款車手
    ，即依詐欺集團成員指示，收取他人寄送之人頭帳戶金融卡
    及持人頭帳戶金融卡提領詐欺所得之贓款，交與詐欺集團成
    員。先由詐欺集團不詳成員，於附表所示時間、地點，以附
    表所示方法，對柯文傑、張竣硯、胡峻銓等人施以詐術，分
    別致渠等陷於錯誤，依指示匯款附表所示金額，至盧凌鴻申
    設之中華郵政股份有限公司帳號00000000000000號（下稱郵
    局帳戶）人頭帳戶（盧凌鴻所涉違反洗錢防制法等罪嫌，另
    案辦理）。再由葉人瑋於110年7月11日15時6分許，在臺南
    市○○區○○路000號統一超商仁大門市領取裝有上開郵局帳戶
    金融卡之包裹後，於附表所示時間、地點，提領附表所示贓
    款，再轉交與「歹郎」指定之人，藉此造成金流斷點，掩飾
    、隱匿上述詐欺犯罪所得之去向。案經柯文傑、胡峻銓訴由
    臺南市政府警察局永康分局、臺南市政府警察局刑事警察大
    隊報臺灣臺南地方檢察署檢察官偵查終結後提起公訴。　　
二、本件被告所犯為死刑、無期徒刑、最輕本刑3年以上有期徒
    刑以外之罪，亦非屬高等法院管轄之第一審案件，其於準備
    程序進行中，就被訴事實為有罪之陳述，經告知簡式審判程
    序之旨，並聽取檢察官、被告之意見後，本院依刑事訴訟法
    第273條之1第1項裁定進行簡式審判程序，是本案之證據調
    查，依同法第273條之2規定，不受同法第159條第1項、第16
    1條之2、第161條之3、第163條之1，及第164條至第170條所
    規定證據能力認定及調查方式之限制，合先敘明。
三、本案有以下證據可以為證：
　㈠本案卷證代號如下：
    ①南市警永偵字第1100410293號偵查卷宗（警一卷）。
    ②南市警刑大科偵字第1100413058號偵查卷宗（警二卷）。
    ③臺灣臺南地方檢察署110年度偵字第17040號偵查卷宗（偵
      一卷）。
　　④臺灣臺南地方檢察署110年度偵字第17223號偵查卷宗（偵
      二卷）。
    ⑤臺灣臺南地方法院110年度金訴字第412號刑事卷宗（本  
　　  院卷）。
　㈡證據：　
　　①被告葉人瑋於警詢、偵訊、本院準備及簡式審判程序中之 
      供述(見警一卷第3-5頁、警二卷第3-8頁、偵一卷第21、2
      2頁、本院卷第39、42-46頁)。
　　②證人即告訴人柯文傑於警詢時之證言(見警一卷第13-15頁)
      。
　　③告訴人柯文傑之存摺影本及其手機畫面擷取照片(見警一卷
      第22、23-25頁)。
　　④證人即被害人張竣硯於警詢時之證言(見警一卷第43-47頁)
      。
　　⑤張竣硯之手機畫面擷取照片(見警一卷第52-56頁)。
　　⑥證人即告訴人胡峻銓於警詢時之證言(見警一卷第27-29頁)
      。
　　⑦胡峻銓之存摺、存摺交易明細(見警一卷第38、39頁)、第
      一銀行ATM交易明細(見警一卷第40頁)、手機畫面擷取照
      片3張(見警一卷第41、42頁)。
　　⑧證人盧凌鴻於警詢之證言(見警一卷第17-18頁)。
　　⑨盧凌鴻之通訊軟體截圖照片29張(見警二卷第19-26頁)。
　　⑩盧凌鴻之郵局帳戶歷史交易明細1份(見警一卷第7頁)。
　　⑪盧凌鴻郵寄存摺之監視器錄影畫面翻拍照片與郵寄之文件
      翻拍照片共10張(見警二卷第9-13頁、警一卷第9頁)。
　  本件事證明確，被告自白核與事實相符，犯行均洵堪認定，
    應予依法論科。
四、論罪科刑：
　㈠按洗錢防制法之立法目的，在於防範及制止因犯該法第3條所
    列之特定犯罪而取得或變得之財物或財產上利益及其之孳息
    ，藉由包含處置（即將特定犯罪所得直接予以移轉或變更）
    、分層化（即以迂迴層轉、化整為零之多層化包裝方式，掩
    飾或隱匿特定犯罪所得）及整合（即收受、持有或使用他人
    之特定犯罪所得，使之回流至正常金融體系，而得以合法利
    用享受）等各階段之洗錢行為，使其形式上轉換成為合法來
    源，以掩飾或切斷特定犯罪所得與犯罪之關聯性，而藉以逃
    避追訴、處罰。一般而言，洗錢防制法第2條第2款之掩飾、
    隱匿行為，目的在遮掩、粉飾、隱藏、切斷特定犯罪所得與
    特定犯罪間之關聯性，是此類洗錢行為須與欲掩飾、隱匿之
    特定犯罪所得間具有物理上接觸關係（事實接觸關係）；特
    定犯罪之正犯實行特定犯罪後，為掩飾、隱匿其犯罪所得財
    物之去向及所在，而令被害人將款項轉入其所持有、使用之
    他人金融帳戶，並由該特定犯罪正犯前往提領其犯罪所得款
    項得手，如能證明該帳戶內之款項係特定犯罪所得，因已被
    提領而造成金流斷點，該當掩飾、隱匿之要件，該特定犯罪
    正犯自成立一般洗錢罪之正犯（最高法院刑事大法庭108年
    度臺上大字第3101號裁定意旨參照）。被告從事收簿手與車
    手工作，提領各該害人遭詐騙所匯出或轉帳款項之犯罪所得
    行為，已經造成金流斷點，該當掩飾、隱匿詐欺犯罪所得之
    去向之要件。故核被告所為，係犯刑法第339條之4第1項第2
    款之3人以上共同詐欺取財罪，及洗錢防制法第14條第1項之
    洗錢罪。
　㈡本件詐騙集團成員為3人以上，以實施詐術為手段、係具有牟
    利性之有結構性詐欺組織，被告於110年6月底加入上述詐騙
    集團組織，擔任收簿手與車手工作，業據被告於警詢中供明
    在卷(見警一卷第4頁、警二卷第6頁)，俾該詐騙集團向告訴
    人與被害人等詐取財物得逞，是核被告就附表編號1部分，
    另犯組織犯罪防制條例第3條第1項後段之參與犯罪組織罪。
　㈢又按共同正犯之成立，祇須具有犯意之聯絡，行為之分擔，
    既不問犯罪動機起於何人，亦不必每一階段犯行，均經參與
    ；共同正犯間，非僅就其自己實施之行為負其責任，並在犯
    意聯絡之範圍內，對於他共同正犯所實施之行為，亦應共同
    負責；共同正犯間之犯意聯絡，不以明示為必要，即相互間
    有默示之合致，亦無不可（最高法院109年度臺上字第1603
    號判決意旨參照）。共同正犯之意思聯絡，原不以數人間直
    接發生者為限，縱有間接之聯絡者，亦包括在內（最高法院
    109年度臺上字第1603號判決意旨參照）。共同實行犯罪行
    為之人，在合同意思範圍內，各自分擔犯罪行為之一部，相
    互利用他人之行為，以達其犯罪之目的者，即應對於全部所
    發生之結果共同負責；且共同正犯不限於事前有協定，即僅
    於行為當時有共同犯意之聯絡者亦屬之，且表示之方法，不
    以明示通謀為必要，即相互間有默示之合致亦無不可（最高
    法院109年度臺上字第1603號判決意旨參照）。查被告犯附
    表所示各犯行時，縱僅負責收取他人寄送之人頭帳戶金融卡
    及持該人頭金融卡提領款項、轉交所領款項，然被告主觀上
    各已認知自己所為係為詐騙集團提領犯罪所得，業如前述，
    足認被告與所屬詐騙集團其餘成員之間，均有3人以上共同
    詐欺取財、洗錢之直接或間接之犯意聯絡，且被告係以自己
    犯罪之意思參與本案，自應就其等與前述詐騙集團成員各自
    分工而共同違犯之上開犯行均共同負責。是被告與前述詐騙
    集團成員就上開加重詐欺取財、洗錢犯行有犯意之聯絡及行
    為之分擔，應論以共同正犯。
　㈣如附表所示被告多次提領同一被害人之款項交與詐欺集團之
    人，係基於單一之犯意，且於密接時間而為，手法相同，侵
    害同一法益，各次行為之獨立性極為薄弱，依一般社會觀念
    ，在時間差距上，難以強行分開，在刑法評價上，以視為數
    個舉動接續施行，合為包括一行為予以評價較為合理，應論
    以接續犯。
  ㈤被告就附表編號1部分，係以一行為同時觸犯加重詐欺取財罪
    、洗錢罪、參與犯罪組織罪之3個罪名；就附表編號2、3部
    分，則係以一行為同時觸犯加重詐欺取財罪、洗錢罪之2個
    罪名，均為想像競合犯，各應依刑法第55條規定，從一重之
    刑法第339條之4第1項第2款之3人以上共同詐欺取財罪處斷
    。被告就本案參與組織犯罪與洗錢犯行，均於偵查及審判中
    自白，原應各依組織犯罪條例第8條第1項後段、洗錢防制法
    第16條第2項規定減輕其刑，惟其所犯之參與犯罪組織罪或
    洗錢罪，均屬想像競合犯之輕罪，並已從一重之三人以上共
    同詐欺取財罪處斷，因重罪並無法定減刑事由，無從逕依上
    開規定減輕其刑，惟本院於量刑時，仍併予審酌上開減刑事
    由，附此敘明。
　㈥被告所犯如附表編號1至3所示3罪，犯意各別，行為互殊，應
    分論併罰。
  ㈦爰審酌被告正值青年，竟不思循正途賺取所需，僅因貪圖私
    利，即甘為詐騙集團組織吸收，而與前述詐騙集團成員共同
    違犯上開犯行，實無足取。且被告所擔任之角色係使詐騙集
    團得以實際獲取犯罪所得，使各被害人難於追償，侵害他人
    財產安全及社會治安，殊為不該。兼衡被告之犯後態度、素
    行、涉案情節及對被害人等造成之損害情形，暨被告自陳學
    歷為高職畢業、粗工工作、月薪約3萬元左右、未婚、有1名
    年僅4歲之子女，另1名即將出生，目前與父母親同住等一切
    情狀，各量處如主文所示之刑，及定其應執行之刑，以示懲
    儆。
五、末查被告就附表編號1所示犯行固同時犯組織犯罪防制條例
    第3條第l項後段之參與犯罪組織罪。然審酌被告係依指示負
    責車手工作，尚非居於該組織之上層、主導地位，參與時間
    尚短，表現之危險性非鉅，且本院已就其犯行量處如主文所
    示之刑，應可透過刑罰之執行以矯治並預防其等未來再度危
    害社會之行為，尚難遽認有宣告刑前強制工作之必要，故參
    酌最高法院刑事大法庭108年度臺上大字第2306號裁定意旨
    ，認無庸依組織犯罪防制條例第3條第3項規定對被告為強制
    工作之諭知，併予指明。
六、沒收部分：
　㈠按二人以上共同犯罪，關於犯罪所得之沒收、追繳或追徵，
    倘個別成員並無犯罪所得，且與其他成員對於所得亦無事實
    上之共同處分權時，則無「利得」可資剝奪。有關共同正犯
    犯罪所得之沒收、追繳或追徵，最高法院以往採取之共犯連
    帶說，業於104 年8 月11日之最高法院104年度第13次刑事
    庭會議決議不再援用、供參考，並改採沒收或追徵應就各人
    所分得者為之之見解。所謂各人「所分得」，係指各人「對
    犯罪所得有事實上之處分權限」，法院應視具體個案之實際
    情形而為認定：倘若共同正犯各成員內部間，對於不法利得
    分配明確時，固應依各人實際分配所得沒收；然若共同正犯
    成員對不法所得並無處分權限，其他成員亦無事實上之共同
    處分權限者，自不予諭知沒收；至共同正犯各成員對於不法
    利得享有共同處分權限時，則應負共同沒收之責（最高法院
    104 年度第13次刑事庭會議決議、104 年度台上字第3937號
    判決意旨參照）。經查，本件被告雖擔任詐欺集團之車手工
    作，然被告於警詢中辯稱：當初說提領金額15萬至30萬元，
    可以領到2,000元的薪資，領取包裏1件可以領到500元，但
    我沒有收到犯罪所得，因為我被抓了；車資及日常開銷都是
    我先代墊等語(見警二卷第7、8頁)。因此依上揭見解，既無
    證據可以證明被告有犯罪所得，本件自毋庸為沒收之諭知。
 ㈡又犯洗錢防制法第14條之罪，其所移轉、變更、掩飾、隱匿、
    收受、取得、持有、使用之財物或財產上利益，沒收之，同
    法第18條第1項前段固有明文。但該條項既未規定「不問屬
    於犯罪行為人與否」，自以屬於被告所有為限，始得依該條
    項規定沒收之。查被告所犯如附表所示之犯行構成洗錢罪，
    提領之款項均已交付詐欺集團，非屬被告所有，無由依洗錢
    防制法第18條第1項前段規定宣告沒收，附此敘明。
據上論斷，應依刑事訴訟法第299條第1項前段，組織犯罪防制條
例第3條第1項後段，洗錢防制法第2條第2款、第14條第1項，刑
法第11條前段、第28條、第339條之4第1項第2款、第55條、第51
條第5款，判決如主文。  ㈢
本案經檢察官 廖羽羚 提起公訴，檢察官 陳于文 到庭執行職務
。
中　　華　　民　　國　　110 　年　　11　　月　　15　　日
                刑事第三庭  法　官  蔡直青
以上正本證明與原本無異。
如不服本判決應於收受本判決後20日內向本院提出上訴書狀，並
應敘述具體理由。其未敘述上訴理由者，應於上訴期間屆滿後20
日內向本院補提理由書狀（均須按他造當事人之人數附繕本）「
切勿逕送上級法院」。 
 　　　　　　　　　　　　　 書記官　鄭瓊琳　
中　　華　　民　　國　　110 　年　　11　　月　　15　　日
附錄所犯法條：
組織犯罪防制條例第3條
①發起、主持、操縱或指揮犯罪組織者，處3年以上10年以下有期
  徒刑，得併科新臺幣1億元以下罰金；參與者，處6月以上5年
  以下有期徒刑，得併科新臺幣1千萬元以下罰金。但參與情節
  輕微者，得減輕或免除其刑。
②具公務員或經選舉產生之公職人員之身分，犯前項之罪者，加
  重其刑至二分之一。
③犯第1項之罪者，應於刑之執行前，令入勞動場所，強制工作，
  其期間為3年。
④前項之強制工作，準用刑法第90條第2項但書、第3項及第98條
  第2項、第3項規定。
⑤以言語、舉動、文字或其他方法，明示或暗示其為犯罪組織之
  成員，或與犯罪組織或其成員有關聯，而要求他人為下列行為
  之一者，處3年以下有期徒刑，得併科新臺幣3百萬元以下罰金
  ：
  一、出售財產、商業組織之出資或股份或放棄經營權。
  二、配合辦理都市更新重建之處理程序。
  三、購買商品或支付勞務報酬。
  四、履行債務或接受債務協商之內容。
⑥前項犯罪組織，不以現存者為必要。
⑦以第5項之行為，使人行無義務之事或妨害其行使權利者，亦同
  。
⑧第5項、第7項之未遂犯罰之。

洗錢防制法第2條
本法所稱洗錢，指下列行為：
一、意圖掩飾或隱匿特定犯罪所得來源，或使他人逃避刑事追訴
    ，而移轉或變更特定犯罪所得。
二、掩飾或隱匿特定犯罪所得之本質、來源、去向、所在、所有
    權、處分權或其他權益者。
三、收受、持有或使用他人之特定犯罪所得。

洗錢防制法第14條
①有第二條各款所列洗錢行為者，處7年以下有期徒刑，併科新
  臺幣5百萬元以下罰金。
②前項之未遂犯罰之。
③前二項情形，不得科以超過其特定犯罪所定最重本刑之刑。

刑法第339條之4
①犯第339條詐欺罪而有下列情形之一者，處1年以上7年以下有
  期徒刑，得併科1百萬元以下罰金：
  一、冒用政府機關或公務員名義犯之。
  二、三人以上共同犯之。
  三、以廣播電視、電子通訊、網際網路或其他媒體等傳播工 
　　  具，對公眾散布而犯之。
②前項之未遂犯罰之。
附表（詐騙日期、匯款日期、提款日期均為110年7月11日）
編號 被害人 詐騙手法 匯款時間/金額 提款時間、金額(以下每筆金額均另加5元服務費) 提款地點 1 柯文傑  於19時23分許，假冒東海模型網路賣場，撥打電話向柯文傑詐稱：因系統問題導致自動扣款，要配合銀行操作取消云云，致柯文傑陷於錯誤依指示操作網路銀行匯款(見警一卷第13-15頁)。 19時56分許，匯款83,986元(見警一卷第24頁) ①19時59分提領2萬元。 ②20時0分提領2萬元。 ③20時1分提領2萬元。 ④20時2分提領2萬元。 ⑤20時3分提領4千元。 臺南市○○區○○路000號萊爾富永康南俊店 2 張竣硯(未提出告訴)  於20時24分起，假冒東海模型服務人員、華南銀行板橋文化分行客服人員，撥打電話向張竣硯詐稱：因誤將張竣硯升級為高級會員，需要依照指示取消錯誤設定云云，致張竣硯陷於錯誤依指示操作網路轉帳(見警一卷第43-47頁)。 20時50分許，匯款33,129元(見警一卷第52頁) ①20時54分提領2萬元。 ②20時55分提領13,000元。 臺南市○○區○○路000號統一超商新家專門市             3 胡峻銓 於17時48分許，假冒三民書局店員，撥打電話向胡峻銓詐稱：因超商取貨條碼錯誤，導致會員等級被升級為黃金會員，需要依照指示操作ATM取消，以免被扣款云云，致胡峻銓陷於錯誤而依指示操作ATM匯款(見警一卷第13-15頁)。 22時6分許匯款3萬元(見警一卷第40頁) ①22時9分提領2萬元。 ②22時11分提領1萬元。 臺南市○○區○○路000號萊爾富永康南俊店